臺灣高等法院臺中分院刑事判決　　　　　　　　　九十三年度上更(一)字第五四號
　　上　訴　人
　　即　被　告　甲○○
　　選任辯護人　陳鴻謀
　　　　　　　　游琦俊
右上訴人即被告因毒品危害防制條例案件，不服臺灣南投地方法院八十九年度訴字第
四三六號，中華民國九十年二月二十二日第一審判決（起訴案號：臺灣南投地方法院
檢察署八十九年度偵字第二八六八號），提起上訴，經判決後，由最高法院發回更審
，本院判決如左：
    主      文
原判決撤銷。
甲○○無罪。
    理      由
一、公訴意旨略以：甲○○曾多次違反麻醉藥品管理條例案件，先後經法院判處有期
    徒刑三年八月、七月及八月不等之刑期確定，經接續、更正其刑執行後，甫於民
    國八十九年五月十九日保護管束期滿、執行完畢，詎甲○○仍不知戒絕，復基於
    販賣海洛因、安非他命之概括犯意，先後於八十九年五月底、七月初某日及同年
    八月十一日二十二時許，由丙○○單獨一人或夥同其友人江玉杏一同前往甲○○
    位於南投縣草屯鎮○○路三號之居所，以海洛因每錢（約三點七五公克）新臺幣
    （下同）一萬八千元、甲基安非他命每兩（約三十七點五公克）二萬元之價格，
    向甲○○購買，丙○○於購買上開毒品後，除供己用外，亦轉售不特定人牟利，
    嗣經嘉義縣警察局少年隊於偵辦丙○○前開涉犯毒品案件時，而循線知悉甲○○
    涉有上開販賣毒品之不法情事，即於八十九年八月十五日二十二時押觸丙○○前
    往甲○○之上開居所，當場查獲甲○○持有第二級毒品甲基安非他命一包驗餘淨
    重０、六公克（包裝重０、一八公克）、小密封袋、玻璃管、電子磅秤各一只，
    因認被告甲○○涉犯毒品危害防制條例第四條第一項、第二項販賣第一級、第二
    級毒品之罪嫌。
三、本件公訴人認被告涉有右開販賣第一級毒品海洛因、第二級毒品安非他命之罪嫌
    ，無非係以(一)證人丙○○於警訊、偵查之證述；(二)證人江玉杏於警訊證稱於八十
    九年八月十一日二十二時，在草屯鎮某處曾親眼看見丙○○將現金三萬八千元交
    給被告等語；(三)偵辦本案之嘉義縣警察局少年隊偵查員蘇幸德庭證稱：丙○○是
    主動告知毒品來源並親自帶幹員前往甲○○住處，且當面指認甲○○上開販賣毒
    品之不法事證及(四)經該署向福建金門地方法院檢察署函查並無洪或楊士明車禍死
    亡之相驗案件，此外並有扣案之安非他命電子磅秤等，為其論據。惟查訊據上訴
    人即被告甲○○則堅詞否認有何販賣第一級、第二級毒品之犯行，辯稱：其僅有
    施用甲基安非他命而已，且丙○○是朋友介紹而認識，丙○○曾帶甲基安非他命
    至其居所共同施用，當時丙○○有吸用海洛因，其於八十九年八月間在居所與丙
    ○○見面時，係拿六千元還丙○○，從未販賣毒品予丙○○，而扣案之電子磅秤
    則係友人洪士敏所有，惟該名友人已因車禍死亡等語。
四、按認定犯罪事實所憑之證據，雖不以直接證據為限，間接證據亦包括在內；然而
    無論其為直接或間接證據，其為訴訟上之證明，須於通常一般人均不致有所懷疑
    ，而得確信其為真實之程度者，始得據為有罪之認定。（最高法院七十六年台上
    字第四九八六號判例參照）；又犯罪事實依法應依證據認定之，不得僅以被告之
    反證不能成立，持為認定犯罪之論據，故事實審之法院對於證據之取捨，依法雖
    有判斷之權，然積極證據不足證明犯罪事實時，被告之抗辯或反證縱屬虛偽，仍
    不能以此資為積極證據應予採信之理由，最高法院著有七十年台上字第三八一號
    、二十一年上字第四七四號、三十年上字第四八二號判例可資參考。
五、經查：(一)證人丙○○於八十九年八月十五日第一次警訊時雖供稱：係向台中市一
    位綽號「阿牛」之男子購買海洛因及安非他命，海洛因每錢一萬八千元，安非他
    命每兩二萬元（台灣南投地方法院檢察署八十九年度偵字第二八六八號卷第十二
    頁）、於同日晚間二十日二時並帶同警方至南投縣草屯鎮○○路三號逮捕販賣海
    洛因、安非他命給丙○○綽號「阿牛」之男子，且當場指認被告甲○○確係販賣
    第一級毒品海洛因、第二級毒品安非他命之人，嗣於偵查中先是否認有向被告購
    買毒品，及檢察官諭令被告暫退庭後，訊以：「是否怕遭人報復不敢說實話」？
    才又答稱：「因為把他咬出來，良心過意不去，所以不敢當他的面指認」，並稱
    ：確有至被告住處向其購買；惟隨後於原審、本院上訴審、更一審又一致否認有
    向被告購買毒品之犯行，並稱伊是向綽號「阿卿」（或阿欽，下以「阿卿」代之
    ）者所購買，因警方要伊交出上手，伊聯絡不到「阿卿」，才會帶警員去被告那
    裡，因為伊之前曾去過被告家中二次（原審卷第五十三頁、本院上訴卷第六十二
    頁、六十三頁、本院更一卷第一百三十三頁、第一百三十五頁）；(二)證人丙○○
    於其被訴違反毒品危害防制條例一案中，八十九年八月十六日檢察官偵訊時雖亦
    供稱其前開警訊內容為實在，且其毒品之來源是向南投草屯鄉向綽號「阿牛」之
    甲○○所購買無訛（見台灣嘉義地方法院檢察署八十九年度偵字第四九七八號卷
    第十一頁正面最後一行、反面第一行、十二頁反面、第十三頁正面）；但於該案
    台灣嘉義地方法院審理期間則更改前詞，供稱係向台中一位綽號「阿卿」者購買
    安非他命毒品（原審卷第二十七頁），於該案上訴審、更一審則又翻異前詞，改
    稱確係向被告購買安非他命（見該案上訴卷第四十一頁、四十二頁、一百二十三
    頁、更一卷第六十一頁、第八十七頁）；核其歷次供詞就有無向被告購買毒品或
    係向綽號「阿卿」者所購買，先後供詞所述已互有矛盾、不符，是否足採已非無
    疑。
六、又證人丙○○於本案警、偵查中固指稱被告有販賣第一、第二級毒品給他，於前
    開被訴違反毒品危害防制條例一案亦指稱被告甲○○有販賣第二級毒品安非他命
    給他；然就販毒之時間，其於第一次警訊只泛稱係從八十九年五月二十日左右，
    開始購買，前後總共買三次；嗣於第二次警訊及偵查中則改稱：第一次是在八十
    九年五月底左右，至南投縣草屯鎮○○路三號以每一兩約三七．五公克安非他命
    二萬元、海洛因每錢約三．七五公克一萬八千元之代價向被告購買毒品、第二次
    於八十九年七月初、第三次於八十九年八月十一日二十二時左右，在相同地點以
    同樣價格購買海洛因、安非他命，且伊係綽號「國安」之男子帶伊去找被告，認
    識被告後伊問被告如以後要買毒品如何找他，被告直接到伊住處找他，於是於八
    十九年五月底就去找他購買海洛因、安非他命完成第一次交易（見同前開第二八
    六八號偵卷第十三頁反面、第十四頁正面、七十六頁反面、七十七頁正面）；但
    與被告於警訊中所稱丙○○第一次係在八十九年六月中旬夥同陳國安前往伊住處
    ，第二次是八十九年六月底、第三次係八十九年八月八日與其女友一起前來，其
    二人所供，就丙○○至被告家中之日期、次數（被告稱三次、丙○○則稱四次）
    均有不合，證人丙○○於本院更一審又稱外號國安之陳昱偉介紹伊與被告認識後
    ，伊再去找被告聊天二次（本院更一卷第一百三十八頁），與其前揭警詢所述前
    後去被告家中計四次亦有出入，究竟何者為實在，莫衷一是，礙難率採。
七、又施用毒品之人，供出毒品之來源，因而破獲者，依法得減輕其刑，是涉嫌施用
    或販賣第一、二級毒品之人，如供出毒品來源因而破獲者，既得藉供出毒品來源
    而邀減輕其刑之寬典，為擔保其所為不利於對向犯之陳述，確與事實相符，自應
    有足以令人確信其陳述為真實之補強證據，始能採納其陳述，作為判決之基礎，
    若查無補強證據，或以查得之補強證據與該陳述，相互印證，仍難使通常一般人
    均達無所懷疑，而確信其為真實之程度者，即難專憑此項供述作為認定犯罪事實
    之證據。經查：
(一)、丙○○本身亦涉犯施用第一、二級毒品及非法販賣第二級毒品罪嫌，另案被起訴
    ，已經前述，且其原經台灣嘉義地方法院判處有期徒刑八年六月，其判決理由即
    直指：丙○○於該院審理時「矢口否認犯行，並翻異前供，改口非向甲○○購買
    毒品，先云自綽號「阿卿」不詳姓名年籍之人販入，改口向綽號「姐的」不詳姓
    名年籍之人買受），姑且不論被告事後矛盾之陳述究竟可採與否，自其反反覆覆
    之供詞及犯後態度言，除已明顯妨礙國家機關查緝毒品犯罪之進展，益徵被告漠
    視毒品對一般國民所具有之危害，如遽予減刑，顯有違背毒品危害防制條例「為
    防制毒品危害，維護國民身心健康」之立法目的，自不宜寬貸」，顯然原嘉義地
    方法院係以丙○○未供出毒品之來源，作為不予減輕之理由依據，丙○○遂於原
    台灣高等法院台南分院上訴審及更一審審理期間均供出係向被告甲○○購買第二
    級毒品（不包括第一級毒品海洛因）；並以此獲得減刑之利益，衡之情理證人丙
    ○○此種反覆其詞之作法，或係為己爭取減輕罪刑所不得不然，但丙○○最後亦
    確因其供出本案之被告甲○○，經台灣高等法院台南分院九十一年度上更一字第
    二００號以其業已供出毒品來源，因而破獲甲○○販賣毒品，進而援引毒品危害
    防制條例第十七條規定減輕其刑，判處有期徒刑六年，足見丙○○與被告係處於
    利害對立之立場，證人丙○○於本院更一審又明確證稱當時係為了想判輕一點才
    咬被告等情，是其供詞之可信性自值商榷。
(二)、再者依證人丙○○所證述：「是外號「國安」之陳昱偉帶伊去找被告，認識後伊
    向被告說，如要向他購買毒品如何找他，他叫我直接去他住的地方找他，於是我
    於八十九年五月底就去找他購買海洛因、安非他命，完成第一次交易」、「我第
    一次於八十九年五月底左右，至南投縣草屯鎮○○路三號，以每壹兩約三七點五
    公克安非他命二萬元，海洛因壹錢約三點七五公克一萬八千元向甲○○購買毒品
    ，第二次於八十九年七月初，第三次於八十九年八月十一日二十二時左右，在相
    同地點，以同樣價格購買海洛因、安非他命」（見偵查卷第十三頁背面、第十四
    頁），如若屬實，則其經由「國安」介紹認識後，第一次向上訴人購買海洛因及
    安非他命之時間，係在八十九年五月底。然綽號「國安」之陳昱瑋（原名陳國安
    ），因施用毒品，自八十八年十一月二十六日起，迄八十九年六月十六日止，經
    裁定送往臺灣嘉義戒治所強制戒治，有臺灣嘉義戒治所８９嘉戒總名出字第００
    ３２９號證明書影本乙紙在卷可按（見原審卷第五一頁），證人陳昱瑋復證稱：
    「八十九年六月間我出監所後一個月以內，我是要去溪湖找甲○○，請丙○○載
    我去，丙○○就是在溪湖認識甲○○」（見同上卷第七八頁），可見被告於八十
    九年五月底，既然尚未結識丙○○，丙○○又豈有可能在該段期間，向上訴人購
    買海洛因及安非他命，由此益足見丙○○供稱：八十九年五月底向上訴人購買安
    非他命及海洛因一次，顯有瑕疵可指，不足採信。
(三)、另證人即丙○○女友江玉杏雖證稱：「（問：你男友丙○○指稱曾與妳於八十九
    年八月十一日二十二時許，至南投縣草屯鎮○○路三號向一位綽號『阿牛』男子
    購買海洛因、安非他命，現綽號『阿牛』男子甲○○在你面前，妳是否見過？妳
    有無目睹他們二人交易毒品？）我確實在八十九年八月十一日二十二時，在草屯
    一處地方見過甲○○。我有看到丙○○親手拿三萬八仟元給甲○○」，但又證稱
    ：「我不知道是幹什麼事的。」（見偵卷第十八頁背面），但被告一再否認有三
    萬八千元之事，並稱當天是伊拿六千元要還給丙○○，衡情江女於案發時既與盧
    某為同居之男女朋友，關係甚為親密，其立場本難期客觀中立，其所謂有看見丙
    ○○交付三萬八千元予被告一節是否屬實，更非無疑，依江玉杏上開證詞內容，
    自始均未目睹被告有何販賣毒品之事實，其所為之證言自不得作為丙○○前開供
    詞之補強證據，而採為被告有罪之憑據。至丙○○雖於台灣高等法院台南分院前
    開另案經判處有期徒刑六年確定，但其係因被認定意圖販賣第二級毒品而販入遭
    判刑確定，且如前述，一般警方人員於查獲吸食或販賣毒品者，均要求供出吸食
    毒品之來源，施用或販賣毒品者為求減輕刑罰，難免為不實之供述，而證人丙○
    ○為警查獲時，既已持有海洛因、安非他命，依前開說明，其非一般單純之證人
    可比，其指述復有瑕疵可指，被告甲○○於丙○○一案之偵審、程序，復始終未
    獲傳訊以到庭行使其防禦及詰辯之權利，丙○○所為毒品來源究竟何人之陳述復
    屬片面之詞，自不能在無其他積極證據足資補強之情形，專憑其單方之陳述，及
    其於另案曾經判刑確定，即採為被告有販賣第一級及第二級毒品之不利認定。
八、綜上本案除丙○○之指訴外，既無其他積極之事證證明被告有何販賣之罪行，在
    被告處復未查獲任何有關販賣毒品之帳冊等之販毒憑證，惟一之證人即盧榮證，
    之供述，既無補強證據，足以印證其所陳述為實在外，又有瑕疵可指，自無從依
    其為求寬典而為之陳述，率採為被告有罪之論據，此外檢察官所舉之證據資料，
    亦不足以使本院形成被告有罪之確切心證，至扣案之電子磅秤縱非「洪或楊世銘
    」或「洪士敏」之人所有，亦僅能說明被告此部分之反證不能成立而已，不能據
    以被告有何販賣毒品予丙○○之證明，從而本件卷內證據資料既不足以舉證證明
    被告有何販毒之犯行，其犯罪即屬不能成立，原審不察遽為被告有罪之認定，尚
    有未洽，被告上訴意旨指摘及此，核為有據，爰將原審判決予以撤銷，並為無罪
    之諭知，以免冤抑。
據上論斷，應依刑事訴訟法第三百六十九條第一項前段，第三百六十四條、第三百零
一條前段判決如主文。
本案經檢察官乙○○到庭執行職務。
中      華      民      國      九十三  年      八      月      十九    日
                                臺灣高等法院台中分院刑事第七庭
                                      審判長法  官  林  榮  龍
                                            法  官  江  錫  麟
                                            法  官  謝  說  容
右正本證明與原本無異。
檢察官得上訴。
如不服本判決應於收受送達後十日內向本院提出上訴書狀，其未敘述上訴之理由者並
得於提起上訴後十日內向本院補提理由書（均須按他造當事人之人數附繕本）。
                                            書記官  金  珍  華
中      華      民      國      九十三  年      八      月      二十三  日
                                                                        Ａ
